臺灣高等法院臺中分院民事裁定
110年度抗字第474號
抗  告  人  高正旭  


相  對  人  元大商業銀行股份有限公司


法定代理人  翁健    
上列當事人間債權債務事件，抗告人對於中華民國110年9月8日
臺灣臺中地方法院108年度重訴字第638號所為裁定提起抗告，本
院裁定如下：
    主  文
抗告駁回。
抗告費用由抗告人負擔。
    理  由
一、抗告意旨略以：相對人就系爭抵押權所擔保其對第三人即債
    務人０００之債權，業已向臺灣彰化地方法院（下稱彰化地院
    ）就０００之不動產聲請強制執行，經彰化地院以108年度司執
    助字第767號強制執行事件強制執行完畢，相對人業已受償
    部分金額，是相對人受償後其對０００之抵押債權餘額為新臺
    幣（下同）807萬6345元。相對人之真實債權金額應低於相
    對人所陳報之金額，故抗告人可得排除之強制執行利益應變
    更為807萬6345元，原裁定仍以起訴時之債權額1085萬1863
    元核定訴訟標的價額，命抗告人繳納上訴裁判費，尚有未當
    等語。
二、按訴訟標的之價額，由法院核定。核定訴訟標的之價額，以
    起訴時之交易價額為準；無交易價額者，以原告就訴訟標的
    所有之利益為準。法院因核定訴訟標的之價額，得依職權調
    查證據。第一項之核定，得為抗告。民事訴訟法第77條之1
    定有明文。又按因債權之擔保涉訟，以所擔保之債權額為準
    。再按計算訴訟標的價額之規定，於計算上訴利益準用之，
    民事訴訟法第77條之6、第466條第4項亦分別定有明文。又
    債務人異議之訴之訴訟標的為該債務人之異議權，法院核定
    此訴訟標的之價額，應以該債務人本於此項異議權，請求排
    除強制執行所有之利益為準，惟執行標的物之價值若低於執
    行名義所載債權額時，其就訴訟標的所有之利益，僅為執行
    標的物不受強制執行，故訴訟標的之價額，應以執行標的物
    之價值為準（最高法院91年度第5次民事庭會議決議、最高
    法院92年度台抗字第659號裁定意旨參照）。
三、經查，抗告人於原審之訴之聲明為：㈠確認原判決附表二之
    最高限額抵押權不存在。㈡原法院108年度司執字第104405號
    強制執行事件（下稱系爭執行事件）之強制執行程序，應予
    撤銷。原審為抗告人全部敗訴之判決，抗告人不服，提起全
    部上訴，並上訴聲明：㈠原判決廢棄。㈡確認原判決附表二之
    最高限額抵押權不存在。㈢原法院系爭執行事件之強制執行
    程序，應予撤銷（見本院110年度重上字第224號卷第7頁）
    。抗告人合併提起前開二訴之訴訟標的雖不相同，惟自經濟
    上觀之，其訴訟目的均在消滅阻卻強制執行程序，抗告人因
    前開訴訟所受之利益，並無不同，依民事訴訟法第77條之6
    規定，訴訟標的價額之核定，應以所擔保之債權額為準。又
    查，系爭執行標的經原法院送鑑定結果之價值為1642萬4000
    元，相對人聲請強制執行之債權額即最高限額抵押權所擔保
    之債權額為1085萬1863元，則執行標的價額較執行債權為高
    。基上，抗告人所提訴訟，即屬因債權之擔保涉訟，自應依
    上述法律規定，以系爭不動產所擔保之債權額為準，故本件
    訴訟標的價額之核定，應以起訴時之訴之聲明第1項部分即
    執行債權額1085萬1863元定之，至相對人之抵押債權是否嗣
    後因強制執行受償而減少，為本案訴訟有無理由之問題，與
    訴訟標的價額之核定無涉。上訴人不服提起上訴，其上訴聲
    明係請求確認就全部抵押債權1085萬1863元不存在，依前揭
    說明，自仍有繳納上訴裁判費之義務。故本件訴訟標的價額
    核定為1085萬1863元，應徵第二審裁判費為16萬1352元。原
    審因而為訴訟標的價額及裁判費之裁定，核無不合。抗告意
    旨指摘原裁定不當，求予廢棄，為無理由，應予駁回。
四、據上論結，本件抗告為無理由，依民事訴訟法第495條之1第
    1項、第449條第1項、第95條、第78條，裁定如主文。
中　　華　　民　　國　　110 　年　　11　　月　　22　　日
　　　　　　　　民事第六庭    審判長法　官  楊熾光
　　　　　　　　　　　　　　　　    法　官  郭玄義
　　　　　　　　　　　　　　　　    法　官  戴博誠
正本係照原本作成。
再為抗告應以適用法規顯有錯誤為理由。
如提起再抗告者應於裁定送達後10日內向本院提出再抗告狀（須
按照他造人數附具繕本）並繳納抗告裁判費新臺幣1000元，同時
委任律師或具有律師資格之關係人為代理人。因疫情而遲誤不變
期間，得向法院聲請回復原狀。
　　　　　　　　　　　　　　　　    書記官  江玉萍

中　　華　　民　　國　　110 　年　　11　　月　　22　　日